臺灣高等法院臺中分院民事裁定　100年度抗字第392號
抗　告　人
即 債 務人　山明投資開發股份有限公司
法定代理人　廖真惠
抗　告　人
即 債 務人　林進春
　　　　　　陳春男
　　　　　　林益邦
　　　　　　林益生
相　對　人
即 債 權人　第一商業銀行股份有限公司
法定代理人　蔡慶年
代　理　人　陳漢鎔
上列抗告人因與相對人等間假扣押事件，對於民國100年7月4日
臺灣彰化地方法院100年度裁全字第647號裁定提起抗告，本院裁
定如下：
    主  文
抗告駁回。
抗告程序費用由抗告人連帶負擔。
    理  由
一、按請求及假扣押之原因，應釋明之。前項釋明如有不足，而
    債權人陳明願供擔保或法院認為適當者，法院得定相當之擔
    保，命供擔保後為假扣押，民事訴訟法第五百二十六條第一
    項、第二項定有明文。故債權人就假扣押之原因全未釋明時
    ，固不得以供擔保代之；但如僅係釋明不足，法院自仍得命
    債權人供擔保後為假扣押。至於所謂假扣押之原因，依同法
    第五百二十三條第一項規定，係指有日後不能強制執行或甚
    難執行之虞；其情形原不以債務人浪費財產，增加負擔或就
    其財產為不利益之處分，將達於無資力之狀態，或債務人移
    住遠處、逃匿無蹤或隱匿財產為限。而所稱之「釋明」，亦
    以使法院就某事實之存否，得到大致為正當之心證為已足（
    最高法院98年度台抗字第660號裁判參照）。
二、本件相對人聲請意旨略以：抗告人即債務人山明投資開發股
    份有限公司（原名：益邦投資開發股份有限公司，下簡稱山
    明公司）負欠伊借款債務六筆合計新台幣（下同）230,000,
    000元（下均簡稱系爭借款），茲自100年1月7日起各筆系爭
    借款陸續全部到期，然山明公司仍積欠本金197,669,135元
    迄未清償，而抗告人即債務人林進春、陳春男、林益邦、林
    益生等為山明公司之連帶保證人，茲聞債務人有脫產隱匿財
    產及增加負擔等情事，為此願提供擔保於系爭借款其中2000
    萬元範圍內，聲請假扣押並經原審判准在案等情。
三、抗告意旨略以：按「債權人就金錢請求或得易為金錢請求之
    請求，欲保全強制執行，得聲請假扣押；請求及假扣押之原
    因，應釋明之。前項釋明如有不足，而債權人陳明願供擔保
    或法院認為適當者，法院得定相當之擔保，命供擔保後為假
    扣押。」，民事訴訟法第522條第1項、第2項及第526條第1
    項分別定有明文。所謂假扣押之原因，依民事訴訟法第523
    條規定，係指日後有不能強制執行或甚難執行之虞、或應在
    外國為強制執行之情形，如債務人浪費財產，增加負擔，或
    就其財產為不利益之處分，將成為無資力之狀態，或將移住
    遠地、逃匿無蹤、隱匿財產等情形。然查相對人聲請假扣押
    ，僅提出借據、借款展期約定書、保證書、公司變更登記表
    、約定書等影本釋明對相對人「請求」之存在。至其請求有
    何「日後不能執行或甚難執行之虞」，僅以聽聞抗告人有隱
    匿財產之情事，並未提供原裁定法院能即時調查之證據，自
    不符聲請假扣押要件。再查，山明公司雖積欠系爭借款然一
    直維持正常還款紀錄，並於100年5月間親送申請書與相對人
    ，表達願處理償還貸款及展期對保手續之意願。近期更於10
    0年7月29日派員親赴相對人之鹿港分行繳還本金及利息共計
    1,017,505元，足證抗告人等並無浪費財產，增加負擔，或
    就財產為不利益之處分，將成為無資力之狀態，或將移住遠
    地、逃匿無蹤、隱匿財產等可能造成相對人日後有不能執行
    或甚難執行之情形，是原裁定判准相對人假扣押之聲請，於
    法有誤，故抗告請求廢棄原裁定云云。
四、然查，相對人就本件假扣押之請求，即抗告人山明公司為系
    爭借款之借款人，而其餘抗告人林進春、陳春男、林益邦、
      林益生等系爭借款之連帶保證人，而系爭借款到期後尚有
    197,669,135元迄未清償等情，業提出系爭借款借據、借款
    展期約定書、保證書、公司變更登記表、約定書為證（見原
    審卷第5-30頁），足堪採信。次查，抗告人陳春男於系爭借
    款屆期後（屆滿日為100年1月7日），竟將其所有彰化縣鹿
    港鎮鹽段56、46、49、50地號等四筆土地（下簡稱56、46、
    49、50地號土地），於100年7月8日出賣予訴外人賴君鳳，
    並過戶完畢，而該56、46、49、50地號土地公告現值高達15
    0,525,278元（計算式56地號土地公告現值為42,891,612《
    1700元×25230.36平方公尺》、46地號土地公告現值為67,8
    05,010元《1400元×48432.15平方公尺》、49地號土地公告
    現值為11,887,484元《1400元×8491.06平方公尺》、50地
    號土地公告現值為27,941,172元《1400元×19957.98平方公
    尺；合計150,525,278元》），有56、46、49、50地號土地
    新、舊土地謄本在卷可稽（見本審卷第52-59頁）。再查陳
    春男又於100年7月12日將其所有彰化縣福興鄉○○段1694地
    號土地為訴外人施櫻芝設定新台幣100萬元最高限額抵押權
    ，亦有該土地謄本在卷可佐（見本審卷第60-61頁）。又查
    抗告人林益邦於100年5月13日原持有價值2,150,370元遠傳
    電信及遠東商銀股票，山明公司於100年5月13日原持有價值
    5,130,000元中國貨櫃股票，卻於同年8月2日查詢時已無該
    庫存股票，亦有財政部台灣省中區國稅局財產歸屬資料清單
    、台中地院民事執行處通知、及第一金證券股份有限公司陳
    報狀等在卷可參（見本審卷第62-66頁）。另山明公司於100
    年5月13原持有價值4,366,270元中華工程股票，然於100年8
    月2日查詢時僅剩22,368股（以每股十元計算，價值為223,6
    80元），亦有上開財政部台灣省中區國稅局財產歸屬資料清
    單、台中地院民事執行處通知、及第一金證券股份有限公司
    陳報狀等在卷佐，綜上，足以釋明抗告人陳春男、山明公司
    、林益邦等有隱匿財產、浪費財產，增加負擔或就其財產為
    不利益之處分，將達於無資力之狀態，並符合民事訴訟法第
    523條第1項假扣押之要件。是原裁定准予相對人之請求．於
    法並無不合。至抗告意旨雖謂伊已陸續清償本息1,017,505
    元云云，惟按民法第318條第1項前段明定：「債務人無為一
    部清償之權利」，查系爭借款既已到期，則債務人即抗告人
    等，自應全部清償，是抗告人所辯，自不足取。
五、綜上所述，本件相對人請求假扣押，於法有據，抗告人意旨
    指摘原裁定不當，求予廢棄改判，為無理由，應予駁回其抗
    告。
六、本件事證已臻明確，兩造其餘攻擊或防禦方法及所提證據，
    均與本院心證之形成，不生影響，爰不一一再加以論述，併
    此明。
七、據上論結，本件抗告為無理由，應依民事訴訟法第四百九十
    五條之一、第四百四十九條第一項、第八十五條第二項，裁
    定如主文。
中    華    民    國   100    年    10    月    11    日
                民事第一庭    審判長法  官  吳火川
                                    法  官  胡景彬
                                    法  官  陳繼先
以上正本係照原本作成。
再為抗告應以適用法規顯有錯誤為理由。
如提起再抗告者應於裁定送達後10日內向本院提出抗告理由狀（
須按照他造人數附具繕本）並繳納抗告裁判費新臺幣1,000元，
同時委任律師或具有律師資格之關係人為代理人。
                                    書記官  蘇昭文
中    華    民    國   100    年    10    月    11    日
                                                      Ａ